【裁判字號】    97,審訴,207
【裁判日期】    971219
【裁判案由】    侵權行為損害賠償
【裁判全文】
臺灣臺北地方法院民事判決             97年度審訴字第207號
原      告  乙○○
                        之5
被      告  丙○○
            甲○○
上列當事人間請求侵權行為損害賠償事件，原告提起附帶民事訴
訟，經本院刑事庭裁定移送前來（96年度附民字第430 號），本
院於民國97年12月4日言詞辯論終結，判決如下：
    主  文
原告之訴及假執行之聲請均駁回。
訴訟費用由原告負擔。
    理  由
一原告起訴主張：
  (一)被告丙○○、甲○○分別自民國90年4月、6月起，任職於由
    訴外人鄺世杰與溫富雄共同經營之「華置企業社」，渠等均
    明知該企業社實際上並未從事外匯期貨交易業務，惟利用買
    賣外匯期貨名義，邀約所招募之新進員工投資，而詐取投資
    款。90年5 月間華置企業社錄取伊為新進員工，與被告甲○
    ○及訴外人蔡佩芸分為同組，由被告丙○○擔任主管，嗣被
    告丙○○、甲○○及蔡佩芸向伊慫恿投資，致伊陷於錯誤而
    於90年6月20日、6月22日及7月2日，分別匯款美金30,000元
    、港幣6,632.15元及港幣236,486.49元至香港匯豐銀行戶名
    為澳門「高達投資公司」之帳戶（帳號：000000000000號）
    ，並向伊告稱投資款全數虧損。因伊揚言提告，被告丙○○
    與鄺世杰、溫富雄等人協議後，同意退還伊新臺幣 875,000
    元，惟被告甲○○以其曾為伊匯款新臺幣875,000 元至高達
    投資公司帳戶為由，於協議書記載要求款項直接匯至被告甲
    ○○華南商業銀行公館分行帳戶（帳號：000000000000號）
    ，嗣該筆款項於90年7 月19日匯入被告甲○○帳戶後，旋由
    其於同日將同額款項匯回華置企業社相關企業華信國際有限
    公司於慶豐商業銀行之帳戶（帳號：00000000000000）。
  (二)被告2人共同施用詐術，向伊詐騙美金30,000元及港幣243,
    118.64元，折合新臺幣約2,000,000 元，就其所受損害，彼
    等應依民法第184條第1項、第185條第1項規定負連帶賠償之
    責。
  (三)聲明為：
    1.被告應連帶給付原告新臺幣2,000,000 元，及自起訴狀繕
      本送達翌日起至清償日止，按年息百分之5計算之利息。
    2.願供擔保請准宣告假執行。
二被告丙○○則抗辯：
  (一)伊於華置企業社之工作內容係依上級主管指示分發試算資料
    予其他員工之行政工作，從未慫恿被告等人投資外匯保證金
    ，是伊並無侵權行為之犯意及行為。伊不清楚原告匯款之金
    額，且原告匯入之帳戶係公司之帳戶，與伊無關。另原告之
    損害賠償請求權已罹於時效而消滅等語。
  (二)聲明為：原告之訴及假執行之聲請均駁回。
三被告甲○○則抗辯：
  (一)伊不清楚原告匯款金額，且原告匯入之帳戶係公司帳戶，與
    伊無關；另原告之損害賠償請求權已罹於時效而消滅等語。
  (二)聲明為：原告之訴及假執行之聲請均駁回。
四得心證之理由：
  (一)按因故意或過失，不法侵害他人之權利者，負損害賠償責任
    ；故意以背於善良風俗之方法，加損害於他人者亦同，民法
    第184條第1項定有明文。次按因侵權行為所生之損害賠償請
    求權，自請求權人知有損害及賠償義務人時起，二年間不行
    使而消滅；時效完成後，債務人得拒絕給付，同法第197 條
    第1項、第144條第1項規定甚明。
  (二)本件原告係主張被告丙○○、甲○○共同施用詐術，致其陷
    於錯誤，並匯款美金30,000元及港幣243,118.64元至香港匯
    豐銀行帳戶，受有合計約新臺幣2,000,000 元之損害，爰請
    求被告丙○○、甲○○應連帶負侵權行為損害賠償之責。姑
    不論被告已堅詞否認有原告所指之侵權行為，縱認原告上述
    主張均屬實，因原告係於90年6、7月間即匯款至香港匯豐銀
    行帳戶，且其坦認業於90年間即發現遭被告二人詐騙（見本
    院卷第51頁），是原告權利受損之結果業於90年6、7月間即
    發生，且其於90年間即知被告2 人為侵權行為人，揆諸前揭
    規定，原告之侵權行為損害賠償請求權時效，業於92年間即
    完成。其遲至96年10月25日方提起本件訴訟請求被告2 人連
    帶賠償，其請求權之行使業已罹於時效，被告提出時效抗辯
    拒絕給付，於法即屬有據。
  (三)綜上所述，原告依侵權行為之法律關係，請求被告2 人連帶
    給付2,000,000 元，並加計自起訴狀繕本送達翌日起算之法
    定遲延利息，為無理由，不應准許。
  (四)本件兩造其餘攻擊防禦方法及舉證，核與判決結果無影響，
    爰不再一一論列，附此敘明。
五訴訟費用負擔之依據：民事訴訟法第78條。
中    華    民    國    97    年    12    月    19    日
                  民事第六庭    法  官  陳婷玉
以上正本係照原本作成
如對本判決上訴，須於判決送達後二十日之不變期間內，向本院
提出上訴狀。
中    華    民    國    97    年    12    月    19    日
                                書記官  曾靖雯


司法院資訊處製作；財團法人民間司法改革基金會備份。
